【裁判字號】    99,交聲,256
【裁判日期】    990128
【裁判案由】    聲明異議
【裁判全文】
臺灣臺中地方法院交通事件裁定      99年度交聲字第256號
原處分機關  交通部公路總局臺中區監理所
異  議  人
即受處分人  甲○○
上列異議人即受處分人因違反道路交通管理處罰條例案件，對於
交通部公路總局臺中區監理所於民國九十八年十二月三日所為之
處分（原處分案號：中監違字第裁六０－ＧＥ0000000號
裁決書）聲明異議，本院裁定如下：
    主    文
異議駁回。
    理    由
一、原處分機關係以：異議人即受處分人甲○○（下稱受處分人
    ）於民國九十七年九月十一日下午十時四十五分許，駕駛車
    牌號碼三四一五－ＳＧ號自小客車，行經臺中市○○○路與
    工業二十一路交岔口時，因闖紅燈行駛，而遭臺中市警察局
    第六分局警員掣發中市警交字第ＧＥ0000000號舉發
    違反道路交通管理事件通知單，指定應於九十七年九月二十
    六日前到案。嗣受處分人提出申訴，經請原舉發單位調查，
    仍認受處分人確有上開違規情事，原處分機關遂於九十八年
    十二月三日以中監違字第裁六０－ＧＥ0000000號裁
    決書裁處受處分人罰鍰新臺幣（下同）五千四百元及記違規
    點數三點等情。
二、受處分人聲明異議意旨係以：本件交通事故現場圖繪製之撞
    擊位置與事實不符，受處分人係於臺中市○○○路與工業二
    十一路路口之號誌燈下遭車號ＢＪ九─六七五號機車撞及，
    受處分人乃見號誌燈已亮黃燈不敢前行，遂煞停而遭後方機
    車追撞，該路口並無停止線，且員警並無照相採證，如何僅
    憑員警目測即認定受處分人違規闖紅燈，是為此聲明異議，
    請求撤銷原處分等語。
三、按汽車駕駛人，行經有燈光號誌管制之交岔路口闖紅燈者，
    處一千八百元以上五千四百元以下罰鍰，道路交通管理處罰
    條例第五十三條第一項定有明文。又汽車駕駛人有道路交通
    管理處罰條例第五十三條第一項之情形時，除依原條款處罰
    鍰外，並記違規點數三點，道路交通管理處罰條例第六十三
    條第一項第三款亦有明文。又按除有顯不可信之情況外，公
    務員職務上製作之紀錄文書、證明文書，得為證據，道路交
    通案件處理辦法第四條第一項準用刑事訴訟法第一五九條之
    四第一款固設有規定；然若該文書所記載之內容本即須經裁
    量處分作成機關實質審查之事項，或人民提起撤銷訴訟（參
    見行政訴訟法第四條）之訴訟標的所依據之基礎事實，則該
    事實之有無，自不得專以該公務員所製作之原稽查紀錄或原
    處分文書為證，否則不啻以原稽查紀錄或原處分而拘束嗣後
    審查機關之審查權限，並完全解免原稽查紀錄機關或原處分
    機關之調查證據義務及舉證責任。惟鑑於交通違規事實往往
    驟然而現、稍縱即逝，若硬性要求舉發員警不分違規情節，
    一律必須預留證據，俾便事後提出供裁罰機關及法院審查，
    除有現實技術可行性之困難，勢將大幅提高道路交通管理之
    行政成本，並嚴重削弱道路交通管理之行政效能，此當亦非
    立法者制定道路交通管理法規之本意。故若受處分人遭受舉
    發之交通違規事實，依其客觀之情勢及當前之舉發技術可行
    性，無從預立佐證資料，僅有舉發單之文書資料可參，則必
    須該舉發單之製作嚴格遵守程序要求（詳如「違反道路交通
    管理事件統一裁罰基準及處理細則」第十一條第一項各款規
    定），且其所載之情節並無違背論理法則、經驗法則（參照
    刑事訴訟法第一百五十五條第一項），並經執行稽查人員具
    結證述其所見聞之事實，始堪據以認定違規情節。
四、經查：
（一）受處分人於九十七年九月十一日下午十時四十五分許，駕
      駛車牌號碼三四一五－ＳＧ號自小客車，行經臺中市○○
      ○路與工業二十一路交岔口時，遭臺中市警察局第六分局
      警員掣發中市警交字第ＧＥ0000000號舉發違反道
      路交通管理事件通知單舉發受處分人闖紅燈，並指定應於
      九十七年九月二十六日前到案，嗣受處分人提出申訴，原
      處分機關遂於九十八年十二月三日以中監違字第裁六０－
      ＧＥ0000000號裁決書裁處受處分人罰鍰新臺幣（
      下同）五千四百元及記違規點數三點等情，為受處分人所
      不爭執，且有臺中市警察局舉發違反道路交通管理事件通
      知單及交通部公路總局臺中區○○○○○道路交通管理事
      件裁決書等在卷可稽，堪先認定屬實。又當場舉發者，被
      查獲之駕駛人或行為人為受處分人時，應於填記通知單後
      將通知聯交付該駕駛人或行為人簽名或蓋章收受之，違反
      道路交通管理事件統一裁罰標準及處理細則第十一條第一
      項第一款既定有明文；而查，本案係當場舉發，且受處分
      人業已當場簽收舉發通知單等情，既為受處分人所不爭執
      ，且有舉發通知單存卷足參，揆諸上開說明，受處分人業
      已合法收受本案舉發通知單，先予敘明。
（二）次以，受處分人雖以前揭情詞置辯。然查，證人即舉發受
      處分人之臺中市警察局第六分局警員余松霖於本院訊問時
      既證稱：「當時的狀況我們在五權西路與工業二十一路口
      ，我們在五權西路上，受處分人行經工業二十一路與五權
      西路後，她是經過她方向的停止線，已經在五權西路的車
      道上，撞到的地方是在五權西路上，她行經的方向由工業
      三路走工業二十一路，要往五權西路，而工業二十一路與
      五權西路是交叉路口，受處分人也稱因為對路況不熟，所
      以她是過了工業二十一路停止線，看到我們執勤才緊急煞
      車，她煞車停止時，她的車子已經擋在五權西路上，所以
      後面的機車才撞上，後面機車如何撞上我不清楚，那邊闖
      紅燈的人很多，該機車一樣闖紅燈，我們也有製單，我們
      是以她過了她車道上的路口認定為闖紅燈，不管有無停止
      線，她的車子已經在五權西路上，距離路口已經很遠了，
      撞擊點距離停止線差太遠了。那邊有繪製停止線，但我們
      沒有提供白天路口的照片。我看到受處分人通過停止線到
      停在路口時，那時候已經是紅燈了，從過停止線就已經是
      紅燈了，過路口時是看到我們才停下來，她本身自己也有
      說她對路狀不熟。當時執勤還有另一員警在場，我忘記該
      警員姓名。那個路口現在已經整個重建過了，現在無法提
      供當時白天之照片。」等語詳實（見本院卷九十九年一月
      二十七日訊問筆錄），且據證人即到場繪製現場圖之臺中
      市警察局第六分局乙○○○○於本院訊問時證稱：「本件
      道路交通事故現場圖是我在現場製作。當時是余學長執勤
      中，無線電通知我們現場發生事故，我們去的時候，雙方
      車輛都移到路旁，沒有停在原來事故發生的地點。我繪製
      實際撞擊處是依照雙方陳述。五權西路是雙向，二邊都是
      三線道，受處分人被撞擊的位置在內側與外側的快車道中
      間，即在第一、二車道上，受處分人自己指稱被撞擊點是
      在黃網狀停止臨時停車區塊上，我不記得工業區○○○路
      上受處分人行進要通過五權西路的路口有無停止線。所以
      受處分人供稱她被撞擊處確實是在五權西路路上，快到該
      路口中央。」等語在卷（見本院卷九十九年九月十四日訊
      問筆錄），揆諸上開說明，已足認受處分人確有駕駛汽車
      行經有燈光號誌管制之交岔路口闖紅燈欲通過該路口，因
      見員警在該路口巡邏，遂在接近該路口之中央處緊急煞停
      ，甫遭後方亦闖紅燈之機車撞及後方，而確已有闖紅燈之
      情，容無疑義，而受處分人辯稱現場圖繪製之撞擊處與事
      實不符，伊僅係見號誌已轉黃燈，故在該路口之號誌燈下
      方緊急停車云云，無足採信。蓋按員警稽查違反道路交通
      安全規則之各種違規行為，本有不同之執行方法，就超速
      、酒醉駕車而言，固非輔以科學工具，實難僅憑執勤者之
      五官知覺判斷之；惟就闖紅燈而言，單憑執勤者之目擊即
      可確定，並非每件違規行為均須以照相或尚須其他證據舉
      發，始可認定之，而本件受處分人闖紅燈之行為，既經證
      人余松霖以目擊證人身分到庭具結作證，並表示受處分人
      確有闖紅燈之事實，自非不得為受處分人上開違規事實之
      認定，準此，受處分人辯稱本件沒有相片資料等證據足證
      伊有闖紅燈之情，且該處並無停止線，如何認定伊闖紅燈
      ，故原處分顯有違誤云云，委無可採。況且，現階段依法
      規定員警代表國家依法執行勤務，於實務運作時，員警依
      法執行勤務，原則上均能遵守法律規定，不致違法執行，
      否則將受嚴厲處分，其可信度極高，且證人余松霖係執勤
      警員，另證人黃文政係到場繪製現場圖之員警，復均與受
      處分人並不相識，亦無仇隙，自無錯誤舉發或繪製現場圖
      以誣陷受處分人之虞，是以，益徵證人余松霖及黃文政二
      人所為上開證言，洵屬可取，而受處分人確有上開闖紅燈
      之情，實堪認定。
（三）綜上，受處分人確有上開闖紅燈之違規事由，既如前述，
      揆諸上開說明，原處分機關援引前開規定，裁處受處分人
      罰鍰五千四百元及記違規點數三點，自於法有據，從而，
      受處分人所為本件聲明異議，為無理由，當予以駁回。
據上論斷，應依道路交通管理處罰條例第八十七條第二項，道路
交通案件處理辦法第十九條，裁定如主文。
中    華    民    國    99    年    1     月    28    日
                      交通法庭  法  官 許惠瑜
上為正本係照原本作成。
如不服本裁定，應於裁定送達後5日內，向本院提出抗告狀（須
附繕本），抗告於臺灣高等法院臺中分院。
                                書記官 楊家印
中    華    民    國    99    年    1     月    28    日

司法院資訊處製作；財團法人民間司法改革基金會備份。
